臺灣高雄地方法院刑事判決　　　　　　　　　　 九十三年度訴字第二三六一號
　　公　訴　人　臺灣高雄地方法院檢察署檢察官
　　被　　　告　戊○○
　　指定辯護人　本院公設辯護人　丁○○
右列被告因強盜案件，經檢察官提起公訴（九十三年度偵字第一六四七八號），本院
判決如左：
    主  文
戊○○攜帶兇器毀壞門扇竊盜，因脫免逮捕，而當場施以強暴，累犯，處有期徒刑柒
年陸月。扣案之Ｔ字型扳手壹支沒收之。
    事  實
一、戊○○於民國九十一年間曾因違反毒品危害防制條例案件，經臺灣高雄地方法院
    判處有期徒刑八月確定，甫於九十三年四月十二日執行完畢。仍不知悔改，復意
    圖為自己不法之所有，於九十三年八月十八日上午十一時四十五分許，持其所有
    客觀上可供兇器使用之Ｔ型扳手一支，騎乘機車至丙○○所經營位於高雄市前金
    區○○○路七二號之家庭理髮店前，毀壞該理髮店大門門鎖後，侵入丙○○之上
    開理髮店（侵入住宅部分未據告訴），並趁丙○○在廚房煮食物品之機會，竊取
    理髮店鏡檯抽屜內之新台幣（下同）六百零六元硬幣。戊○○於試圖撬開丙○○
    上開大門門鎖時，適為丙○○之友人甲○○行經該處，甲○○因見戊○○有打開
    該門鎖之舉動，即沿該屋巷道繞至該屋後方，向丙○○詢問是否有客人，丙○○
    乃至該客廳察看。適戊○○甫竊取該理髮廳鏡檯抽屜內之硬幣得手後，尚在蒐尋
    其他財物時，遭丙○○發現而大喊﹁小偷﹂，戊○○見事跡敗露，隨即奪門而出
    並跨上停放在門外之機車欲逃離現場，適甲○○欲前往丙○○所經營之家庭理髮
    店洗髮，在店門外聽聞丙○○大喊﹁小偷﹂、﹁抓賊﹂，並見戊○○自理髮店內
    跑出，甲○○隨即上前欲逮捕之。戊○○雖猛加油門，惟甲○○仍捉住該機車座
    墊後方支撐架，並將戊○○所騎乘之機車扳倒，戊○○因而人車倒地。戊○○起
    身後為脫免逮捕，竟出手毆打甲○○之左太陽穴，致甲○○因此強暴行為受有左
    顳骨頭部被打痛等傷害（傷害部分未據告訴），然戊○○亦遭甲○○與附近民眾
    合力逮捕，經警方到場後，並扣得戊○○所有之Ｔ型扳手一支及所竊得之六百零
    六元。
二、案經高雄市政府警察局新興分局報告臺灣高雄地方法院檢察署檢察官偵查起訴。
    理  由
一、訊據被告戊○○固坦承攜帶其所有之Ｔ字型扳手侵入被害人丙○○所經營之上開
    理髮店竊得六百零六元硬幣後，為被害人發現時，其欲騎乘機車逃走，而證人甲○○上開逮捕時，二人曾發生拉扯等情不諱，惟矢口否認有施以強暴脅迫之行為
    ，辯稱：伊並無打甲○○的頭云云。惟查，被告行竊遭發現後逃出該理髮廳等情
    ，業經證人丙○○證述甚詳，而證人甲○○亦到庭證稱：「（檢察官問：當天丙○○叫有賊有無過去幫忙？）我到時我看到他門那裡有反光，看到有一個人貼近
    門，在作打開門鎖之動作，我就走到後面巷子窗戶向丙○○說你有客人，丙○○
    就說我去看看，後來就聽到丙○○在叫賊，很大聲，被告就衝出來騎上機車要逃
    走，我就拉住機車坐墊後之支撐架，將機車板倒好幾次，被告一直要將機車扶正
    ，要逃走，機車後來倒了，被告身上之硬幣、手機都掉出來，後來被告倒了之後
    ，站起來一拳揮過來，打到我的太陽穴，我就用手勒住他的脖子，他的安全帽、
    眼鏡都掉了，後來我就用腳踢他的後小腿，他就蹲下去，有一個隔壁之鄰居還拿
    一拉鐵門之鐵鉤要毆打被告，我告訴他說已經控制住了，不要打他了，當時另外
   還有一個人在我旁邊幫忙我制住被告，約一分鐘警察就到了，將被告帶到警局作
    筆錄。」、「（檢察官問：被告人倒下後又站起來立即向你揮拳？）是的。被告
    一站起來馬上一拳打過來。打到我的太陽穴。我即以手勒勾住他的脖子。」、「
    （檢察官問：你後來去市立醫院驗傷其傷勢是否為被告毆打所造成？）是的。」
    （參本院九十三年十月十二日審理筆錄），並有高雄市立聯合醫院診斷證明書一
    份在卷可稽，足見被告於證人甲○○上前逮捕時，確有為脫免逮捕而毆打證人甲○○頭部之行為，並使之成傷。此外，復有贓物認領保管單一紙、照片五張在卷
    可憑，並有扣案Ｔ字型扳手一支可資佐證，事證明確，被告犯行，足堪認定。
二、按刑法第三百二十九條以強盜論，即以強盜罪相當條文處罰之意，並非專指以同
    法第三百二十八條第一項之強盜論，故同法第三百三十條所謂犯強盜罪，不僅指
    自始犯強盜罪而言，即依同法第三百二十九條以強盜論者，亦包括之，如此項準
    強盜有同法第三百二十一條第一項各款情形之一，自應依同法第三百三十條論處
    ；而門鎖為安全設備之一種（參照最高法院三十二年上字第五八九號判例），被
    告毀壞門鎖行竊，自應論以刑法第三百二十一條第一項第二款之毀壞安全設備竊
    盜罪。惟此處所謂門鎖，係指附加於門上之鎖而言，至毀壞構成門之一部之鎖，
    則應認為毀壞門扇；又刑法第三百二十一條第一項第三款所謂之兇器，其種類並
    無限制，凡客觀上足對人之生命、身體、安全構成威脅，具有危險性之兇器均屬
    之（最高法院四十二年度台上字第五二三號判例、六十四年度第四次刑庭庭推總
    會議決議 (一)參照、七十九年台上字五二五三號判例參照）。是本件被告戊○○所持Ｔ字型扳手前端係金屬製成，質地堅硬，且前端銳利，此有該Ｔ字型扳手
    照片一張在卷可參，其顯然在客觀上足對人之身體、生命、安全構成威脅，自屬
    兇器之一種；而被害人丙○○所經營之上開理髮店大門門鎖，與該大門緊密相接
    ，而構成該大門之一部，被告毀壞該門鎖，自應該為毀壞門扇。本件被告於日間
    持上開足為兇器之Ｔ字型扳手毀壞構成大門一部之鎖後，侵入上開理髮店竊得六
    百零六元後，為被害人丙○○發現，並經證人甲○○上前逮捕時，被告為脫免逮
    捕，竟出拳攻擊證人甲○○之頭部，而對其為上揭強暴之犯行，核其所為，係犯
    刑法第三百二十九條、第三百三十條第第一項之加重準強盜罪。又按刑法第三百
    二十九條準強盜罪之所謂施強暴或脅迫，只須有此行為即足，並不以致使被害人
    不能抗拒為必要。此與強盜罪係以強暴、脅迫等手段，致使被害人不能抗拒為構
    成要件者不同（最高法院九十一年度台上字第三七四六號判決參照），是辯護意
    旨認本件被告所施之強暴行為，尚未使證人甲○○達到不能抗拒之程度，而認本
    件無加重準強盜罪之適用等語，容有誤會。被告曾因犯毒品危害防制條例罪，經
    臺灣高雄地方法院判處有期刑八月確定，並於九十三年四月十二日執行完畢，有
    臺灣高雄地方法院檢察署刑案資料查註紀錄表、本院被告院內索引紀錄表、臺灣
    高等法院被告全國前案紀錄表在卷足憑，其於五年以內再犯本件有期徒刑以上之
    罪，為累犯，應依刑法第四十七條之規定加重其刑。爰審酌被告不思以己力獲取
    所需，竟攜帶兇器毀壞門扇，登堂入室竊取他人之物，且為脫免逮捕，竟當場施
    強暴於他人，犯罪情節難認輕微，惟念及被告所竊財物僅有六百零六元，而被害
    人丙○○亦已領回失竊財物等一切情狀，量處如主文所示之刑，以資懲儆。扣案
    之Ｔ字型扳手一支，係被告所有，此經被告供陳在卷，且係供其犯罪所用之物，
    應依刑法第三十八條第一項第二款規定，宣告沒收。
上論斷，應依刑事訴訟法第二百九十九條第一項前段，刑法第三百三十條第一項、第
三百二十九條、第三百二十一條第一項第二款、第三款、第四十七條、第三十八條第
一項第二款，判決如主文。
本案經檢察官乙○○到庭執行職務。
中      華      民      國      九十三      年      十    月 二十六   日
                                  臺灣高雄地方法院刑事第十庭
                                      審判長法官   張世賢
                                            法官   呂曾達
                                            法官   王啟明
右正本證明與原本無異。
如不服本判決，應於判決送達後十日內，向本院提出上訴狀。
                                            書記官    陳寰瑛
中    華    民    國      九十三      年      十      月      二十六   日
